臺灣雲林地方法院民事判決
111年度六簡字第55號
原      告  聯邦商業銀行股份有限公司


法定代理人  林鴻聯  

訴訟代理人  吳棋笙  

            胡素真  
被      告  薛秀敏  
            薛雅士(即薛妙威之繼承人)

            薛雅雯(即薛妙威之繼承人)

            薛妙能  
            薛秀滿  

            薛秀琴  
            薛荏允  
上列當事人間撤銷遺產分割登記等事件，本院判決如下：
    主      文
原告之訴駁回。
訴訟費用新台幣1,000元由原告負擔。
    事實及理由
一、原告主張略以：被告薛秀敏積欠原告債務新臺幣（下同）8
    萬7,308 元及利息、違約金未償，其於被繼承人薛武松死亡
    時，為被繼承人薛武松之繼承人，然被告薛秀未為拋棄繼承
    ，卻與薛妙能等人協議，並將被繼承人薛武松所遺留之遺產
    由薛妙能單獨繼承，而被告薛秀敏則未取得任何財產，其處
    分行為顯屬無償之行為，且該無償行為顯然使其陷於無資力
    而有害及債權人之債權，爰依民法第244 條第1 項及第4 項
    之規定，提起本件訴訟。並聲明：㈠被告薛秀敏、薛雅士(即
    薛妙威之繼承人)、薛雅雯(即薛妙威之繼承人)、薛妙能、
    薛秀滿、薛秀琴、薛荏允等七人間就座落於雲林縣○○鎮○○段
    00○00地號(權利範圍分別為4分之與68099分之1510)之不動
    產(下稱系爭不動產)，於民國(下同)106年3月26日以分割繼
    承協議為原因所為之債權行為予以撤銷；㈡被告薛秀敏、薛
    雅士(即薛妙威之繼承人)、薛雅雯(即薛妙威之繼承人)、薛
    妙能、薛秀滿、薛秀琴、薛荏允等七人間就系爭不動產，於
    106年3月26日以分割繼承協議為原因所為之物權行為予以撤
    銷；㈢訴訟費用由被告薛秀敏、薛雅士(即薛妙威之繼承人)
    、薛雅雯(即薛妙威之繼承人)、薛妙能、薛秀滿、薛秀琴、
    薛荏允等七人連帶負擔等語。
二、按原告之訴，依其所訴之事實，在法律上顯無理由者，法院
    得不經言詞辯論，逕以判決駁回之，民事訴訟法第249 條第
    2 項定有明文。次按按民法第1151條規定，繼承人有數人時
    ，在分割遺產前，各繼承人對於遺產全部為公同共有，故倘
    依民法第1164條規定分割遺產時，乃以消滅遺產公同共有關
    係為目的，須全體繼承人共同為之，故請求分割遺產之訴，
    原告須以其他共同繼承人全體為被告而起訴，其當事人之適
    格，始無欠缺（最高法院84年度台上字第2410號民事判決意
    旨參照）。復按民法第1164條所定之遺產分割，係以整個遺
    產為一體為分割，並非以遺產中個別之財產分割為對象，亦
    即遺產分割之目的在廢止遺產全部之公同共有關係，而非旨
    在消滅個別財產之公同共有關係，其分割方法應對全部遺產
    整體為之（最高法院97年度台上字第103 號判決、95年度台
    上字第1637號意旨參照）；繼承人有數人時，在分割遺產前
    ，各繼承人對於遺產全部為公同共有，為民法第1151條所明
    定。而同法第1164條所定之遺產分割，乃以整個遺產為一體
    ，以廢止或消滅對於該整個遺產之公同共有關係為目的。故
    除法律另有規定或繼承人另有契約訂定外，無容於遺產分割
    時，仍就特定遺產維持「公同共有」之餘地（最高法院98年
    度台上字第2457號判決意旨參照）。準此，整個遺產為公同
    共有，既應一體為分割，自不容許為遺產分割協議之一部撤
    銷，而就未撤銷之其他遺產仍維持公同共有，此為繼承性質
    所不許。
三、查本件原告請求撤銷被告間就系爭不動產所為遺產分割協議
    債權行為及物權行為，經本院於110年12月2日以裁定命原告
    補正被繼承人薛武松之除戶謄本、繼承系統表、全體繼承人
    最新戶籍謄本，並諭知原告如有起訴狀所列被告以外之繼承
    人，或所列被告已死亡而有繼承人者，應具狀追加該等繼承
    人為被告，並經原告於110年12月14日具狀追加薛雅士(即薛
    妙威之繼承人)、薛雅雯(即薛妙威之繼承人)、薛妙能、薛
    秀滿、薛秀琴、薛荏允等6人為被告，此有原告提出之民事
    準備書狀在卷可稽(見本院卷第69頁)，復經本院向斗南地政
    事務所調閱被繼承人薛武松之遺產分割申請資料，得知被繼
    承人薛武松之遺產除系爭不動產外，尚有雲林縣○○鎮○○里○○
    路0000號房屋、三重忠孝路郵局存款現今新台幣(下同)20萬
    1,333元及雲林縣斗南鎮農會存款8萬0,225元等財產，系爭
    不動產係由被告薛妙能繼承，現金部分則由薛蘇禮繼承(薛
    蘇禮已於108年2月20日死亡)，此有雲林縣斗南地政事務所1
    10 年12月10日雲南地一字第1100005749號函附遺產分割契
    約書、繼承系統表、財政部中區國稅局遺產稅免稅證明等件
    資料在卷可稽(見本院卷第27至35頁、第68之1頁)，然原告
    本件起訴僅請求撤銷系爭不動產之分割協議，而未撤銷被繼
    承人薛武松所遺留之房屋及現金，故本院於110 年12月28日
    裁定命原告遵期具狀聲請閱卷，並參酌遺產分割協書、遺產
    稅核定通知書，以被繼承人薛武松之「全體遺產」為本件訴
    訟標的，並補正正確之「訴之聲明」，該裁定業於110年12 
    月30日送達原告收受，然原告迄今仍未具狀聲請閱卷，並補
    正被繼承人薛武松之全體遺產為本件訴訟標的，揆諸前開說
    明，原告僅對部分財產訴請撤銷遺產分割協議，並未以全體
    遺產為撤銷標的，於法亦有未合。是依其所訴之內容，於法
    律上顯無理由，爰不經言詞辯論，逕以判決駁回之。
四、依民事訴訟法第249條第第2項、第78條，判決如主文。
中　　華　　民　　國　　111 　年　　3 　　月　　23　　日
                  斗六簡易庭　　　　
                                  法  官　陳定國
上列為正本係照原本作成。
如不服本判決，應於送達後20日內向本院提出上訴狀並表明上訴
理由，如於本判決宣示後送達前提起上訴者，應於判決送達後20
日內補提上訴理由書（須按他造人數附繕本）。
中　　華　　民　　國　　111 　年　　3 　　月　　23　　日
                                  書記官  黃鷹平